臺灣臺中地方法院刑事判決
111年度金訴字第132號
公  訴  人  臺灣臺中地方檢察署檢察官
被      告  劉振緯


上列被告因詐欺等案件，經檢察官提起公訴（110年度偵字第340
59號、第34070號），被告於本院準備程序就被訴事實為有罪之
陳述，經告知簡式審判程序之旨，並聽取當事人之意見後，本院
合議庭裁定由受命法官獨任進行簡式審判程序，判決如下：
    主    文
丁○○犯如附表三所示之罪，各處如附表三所示之刑及沒收。
    犯罪事實
一、丁○○於民國110年6月間某日，加入不詳姓名年籍、通訊軟體
    Telegram暱稱「扣小」、「地方角頭」等人所組成之3人以
    上，以實施詐術為手段，具持續性及牟利性之有結構性詐欺
    集團犯罪組織（以下稱本案詐欺集團，無證據證明該集團成
    員中有未滿18歲之人），擔任俗稱「取簿手」之工作（參與
    犯罪組織部分業經臺灣高雄地方法院以110年度金訴字第207
    號判決確定，不在本案起訴及審理範圍），且於參與本案詐
    欺集團期間，與「扣小」、「地方角頭」等人及本案詐欺集
    團不詳成員基於3人以上共同詐欺取財及一般洗錢之犯意聯
    絡，先由本案詐欺集團不詳成員於如附表一所示詐騙時間、
    以如附表一所示詐騙方式，向如附表一所示之被害人施用詐
    術，致該等被害人均陷於錯誤，因而寄送裝有如附表一所示
    金融帳戶資料之包裹至如附表一所示地點後，丁○○即依「扣
    小」之指示，於如附表一所示之領取時間、地點，領取上開
    包裹，經該詐欺集團派人收取後作為被害人匯入遭詐騙款項
    之人頭帳戶使用。嗣該詐欺集團不詳成員即分別於如附表二
    所示詐騙時間，以如附表二所示詐騙方式，向如附表二所示
    之被害人施詐，致該等被害人均陷於錯誤，分別將如附表二
    所示款項，匯入如附表一編號1所示丁○○領取之詐騙所得帳
    戶，旋由該詐欺集團不詳成員持提款卡提領，以此方式製造
    金流斷點，掩飾、隱匿詐欺犯罪所得之去向及所在。
二、案經甲○○、乙○○、戊○○告訴及臺中市政府警察局第一分局報
    告臺灣臺中地方檢察署檢察官偵查起訴。
    理    由
一、本件被告丁○○所犯係死刑、無期徒刑、最輕本刑為3年以上
    有期徒刑或高等法院管轄第一審案件以外之罪，其於本院審
    理時就被訴事實為有罪之陳述，經告知簡式審判程序之旨，
    並聽取檢察官、被告之意見後，本院合議庭依刑事訴訟法第
    273條之1第1項規定裁定由受命法官獨任進行簡式審判程序
    。是本案證據之調查，依刑事訴訟法第273條之2規定，不受
    同法第159條第1項、第161條之2、第161條之3、第163條之1
    及第164條至第170條規定之限制，合先敘明。　　
二、認定犯罪事實所憑之證據及理由：　　
(一)上開犯罪事實，業據被告丁○○迭於警詢、偵訊、本院行準備
    程序及審理時坦承不諱(見偵34059號卷第53至57頁；偵3407
    0號卷第51至57頁；本院卷第190頁、第203頁)，並有如附表
    一、二「證據出處」欄所示之證據在卷可稽，足徵被告之任
    意性自白與事實相符，堪以採信。
(二)按共同實施犯罪行為之人，在合同意思範圍以內，各自分擔
    犯罪行為之一部，相互利用他人之行為，以達其犯罪之目的
    者，即應對於全部所發生之結果，共同負責。又共同正犯之
    成立，祇須具有犯意之聯絡及行為之分擔，既不問犯罪動機
    起於何人，亦不必每一階段犯行，均須參與。再共同正犯之
    意思聯絡，原不以數人間直接發生者為限，若有間接之聯絡
    者，亦包括在內，如甲分別邀約乙、丙犯罪，雖乙、丙間彼
    此並無直接之聯絡，亦無礙於其為共同正犯之成立。準此，
    行為人參與構成要件行為之實施，並不以參與構成犯罪事實
    之全部或始終參與為必要，即使僅參與構成犯罪事實之一部
    分，或僅參與某一階段之行為，亦足以成立共同正犯。經查
    ，詐欺集團為實行詐術騙取款項，並蒐集、使用人頭帳戶以
    躲避追緝，各犯罪階段緊湊相連，仰賴多人縝密分工，相互
    為用，方能完成集團性犯罪，雖各共同正犯僅分擔實行其中
    部分行為，仍應就全部犯罪事實共同負責；是縱有部分詐欺
    集團成員未直接對被害人施以詐術，惟分擔收購、領送帳戶
    資料之「收簿手（取簿手、領簿手）」及配合提領贓款之「
    車手」，均係該詐欺集團犯罪歷程不可或缺之重要環節，且
    集團成員係以自己犯罪之意思，參與部分犯罪構成要件之行
    為，自屬共同正犯。又依現今詐欺集團詐騙之犯罪型態及模
    式，詐欺集團成員分工細緻，除負責收取帳戶之「取簿手」
    外，另有其他對被害人施用詐術之機房話務及提領款項之「
    車手」，此應為參與成員主觀上所知悉之範圍，則參與成員
    既知悉所屬詐欺集團之成員已達3人以上，仍在本案犯行之
    合同犯意內，各自分擔犯罪行為之一部，而相互利用其他詐
    欺集團成員之部分行為以遂行犯罪之目的，即應就其所參與
    並有犯意聯絡之犯罪事實同負全責（最高法院110年度台上
    字第2803號判決意旨參照）。經查，本案詐欺集團其他成員
    以如附表一所示方式詐騙如附表一所示之被害人，使該等被
    害人寄送裝有如附表一所示金融帳戶資料之包裹至如附表一
    所示地點後，被告即依指示於如附表一所示之領取時間、地
    點，領取如附表一所示內裝金融帳戶資料之包裹，並交予詐
    欺集團其他成員收取，其中如附表一編號1所示帳戶確供如
    附表二所示被害人匯入受騙款項之用，且旋由該詐欺集團不
    詳成員持如附表一編號1所示帳戶提款卡提領詐欺贓款，藉
    以掩飾、隱匿詐欺犯罪所得之去向及所在，被告既以上開方
    式配合本案詐欺集團其他成員行騙，堪認被告與「扣小」、
    「地方角頭」及本案詐欺集團其他成員相互間，具有彼此利
    用之合同意思，而互相分擔犯罪行為，以共同達成不法所有
    之詐欺取財及一般洗錢之犯罪目的。是以被告自應對於如附
    表一所示三人以上共同詐欺取財及如附表二所示三人以上共
    同詐欺取財、一般洗錢等犯行所生之全部犯罪結果共同負責
    。
(三)又洗錢防制法第14條第1項之一般洗錢罪，祇須有同法第2條
    各款所示行為之一，而以同法第3條規定之特定犯罪作為聯
    結即為已足。故於特定犯罪之正犯利用人頭帳戶收取犯罪所
    得之情形，特定犯罪之正犯實行特定犯罪後，為掩飾、隱匿
    其犯罪所得財物之去向及所在，而令被害人將款項轉入其所
    持有、使用之人頭帳戶，並由該特定犯罪正犯前往提領其犯
    罪所得款項得手，如能證明該帳戶內之款項係特定犯罪所得
    ，因已被提領而造成金流斷點，該當掩飾、隱匿之要件，該
    特定犯罪正犯自成立一般洗錢罪之正犯（最高法院110年度
    台上字第2294號判決意旨參照）。查被告與詐欺集團其他成
    員相互利用彼此之行為，先由該詐欺集團其他成員向如附表
    一所示被害人施用詐術，待該等被害人陷於錯誤而寄交金融
    帳戶資料後，由被告領取之，再由詐欺集團成員使用所掌控
    之如附表一編號1所示帳戶供如附表二所示被害人匯入受騙
    款項，並由其他車手成員提領詐欺贓款，已詳述如前，且被
    告與本案詐欺集團其他成員共同詐騙如附表二所示被害人，
    所為構成刑法第339條之4第1項第2款三人以上共同犯詐欺取
    財罪，法定刑為「1年以上7年以下有期徒刑」之罪，核屬洗
    錢防制法第3條第1款所規定之特定犯罪。則被告主觀上有掩
    飾、隱匿其所屬詐欺集團之詐欺特定犯罪所得及去向，以逃
    避國家追訴或處罰之意思，客觀上所為有製造金流斷點，掩
    飾、隱匿詐欺犯罪所得去向及所在之作用，揆諸前開說明，
    核與洗錢防制法第14條第1項一般洗錢罪之要件相合。
(四)綜上所述，本案事證明確，被告上開三人以上共同詐欺取財
    及一般洗錢之犯行，均堪認定，應予依法論科。
三、論罪科刑：
(一)核被告如附表一編號1、2所為，均係犯刑法第339條之4第1
    項第2款之三人以上共同犯詐欺取財罪；如附表二編號1、2
    所為，均係犯刑法第339條之4第1項第2款之三人以上共同犯
    詐欺取財罪及洗錢防制法第14條第1項之一般洗錢罪。　
(二)被告就如附表一、二所示犯行與「扣小」、「地方角頭」及
    本案詐欺集團其他成員間，有犯意聯絡及行為分擔，均應論
    以共同正犯。
(三)被告就如附表二所示三人以上共同詐欺取財犯行，分別係基
    於同一犯罪決意，向各該被害人實施詐術，致各該被害人陷
    於錯誤而多次匯款，就同一被害人而言，所為均係於密切接
    近之時間、地點實施，侵害同一被害人之財產法益，各行為
    之獨立性極為薄弱，在時間差距上，難以強行分開，應屬數
    個舉動之接續施行，均論以接續犯之一罪。
(四)被告就如附表二各該編號部分所犯三人以上共同犯詐欺取財
    罪、一般洗錢罪，行為均有部分合致，且犯罪目的單一，均
    屬想像競合犯，依刑法第55條規定，各從一重論以三人以上
    共同犯詐欺取財罪。　 　
(五)刑法處罰之加重詐欺取財罪係侵害個人財產法益之犯罪，其
    罪數計算，依一般社會通念，應以被害人數、被害次數之多
    寡，決定其犯罪之罪數（最高法院108年度台上字第274號判
    決意旨參照）。被告所犯如附表一編號1、2及如附表二編號
    1、2所示三人以上共同犯詐欺取財罪，犯意各別，行為互殊
    ，應予分論併罰。　　　　 
(六)被告前因詐欺案件，經臺灣高雄地方法院以106年度訴字第5
    97號判處有期徒刑2月(共2罪)，應執行有期徒刑3月確定，
    於107年6月13日易科罰金執行完畢乙情，有臺灣高等法院被
    告前案紀錄表1份附卷足憑，其於徒刑執行完畢後，5年內故
    意再犯本案有期徒刑以上之各罪，依刑法第47條第1項之規
    定，均為累犯。另參以司法院大法官釋字第775號解釋之意
    旨，審酌被告於前案執行完畢後，未生警惕，故意再為本案
    同類型犯罪，足見前罪之徒刑執行成效不彰，其對刑罰之反
    應力顯然薄弱，衡量本案犯罪情節及所侵害之法益，予以加
    重最低本刑並無罪刑不相當之情事，爰依前揭規定，就其所
    犯各罪均加重其刑。
(七)想像競合犯之處斷刑，本質上係「刑之合併」。其所謂從一
    重處斷，乃將想像競合犯組成之評價上數罪，合併為科刑一
    罪，其所對應之刑罰，亦合併其評價上數罪之數法定刑，而
    為一個處斷刑。易言之，想像競合犯侵害數法益者皆成立犯
    罪，論罪時必須輕、重罪併舉論述，同時宣告所犯各罪名，
    包括各罪有無加重、減免其刑之情形，亦應說明論列，量刑
    時併衡酌輕罪部分量刑事由，評價始為充足，然後依刑法第
    55條前段規定「從一重處斷」，非謂對於其餘各罪可置而不
    論。因此，法院決定處斷刑時，雖以其中最重罪名之法定刑
    ，做為裁量之準據，惟於裁量其輕重時，仍應將輕罪合併評
    價在內(最高法院108年度台上字第4405、4408號判決意旨參
    照)。洗錢防制法第16條第2項規定：「犯前2條之罪，在偵
    查或審判中自白者，減輕其刑。」被告於偵查及本院審判中
    自白一般洗錢犯行，雖其所犯一般洗錢罪係屬想像競合犯其
    中之輕罪，惟本院於後述量刑時仍當一併衡酌該部分減輕其
    刑事由。
(八)爰審酌近年來詐欺案件頻傳，行騙手段日趨集團化、組織化
    、態樣繁多且分工細膩，每每造成廣大民眾受騙，損失慘重
    ，被告不思循正當管道獲取財物，為謀取不法報酬，竟擔任
    詐欺集團取簿手，所為並製造金流斷點，隱匿詐欺犯罪所得
    去向及所在，危害社會經濟秩序非輕，破壞人與人間互信基
    礎，且使詐欺集團其餘上手成員得以躲避查緝，增加執法機
    關偵查困難，並考量被告於本案詐欺集團之參與犯罪情節、
    各被害人所受之損害，兼衡被告之素行、犯罪動機、目的、
    手段，犯後坦承犯行，惟未與本案被害人達成和解賠償損害
    之犯後態度，及其自陳之智識程度、家庭經濟生活狀況與提
    出之診斷證明書（見本院卷第204頁、第207頁）等一切情狀
    ，分別量處如附表三「主文」欄所示之刑。
(九)關於數罪併罰之案件，如能俟被告所犯數罪全部確定後，於
    執行時，始由該案犯罪事實最後判決之法院所對應之檢察署
    檢察官，聲請該法院裁定之，較為適當時，無庸於每一個案
    判決時定其應執行刑，則依此所為之定應執行刑，不但能保
    障被告（受刑人）之聽審權，符合正當法律程序，更可提升
    刑罰之可預測性，減少不必要之重複裁判，避免違反一事不
    再理原則情事之發生（最高法院110年度台抗大字第489號刑
    事大法庭裁定意旨參照）。是被告所犯數罪，揆諸上開說明
    ，爰不先於本案判決定其應執行刑，應俟被告所犯數罪全部
    確定後，由檢察官依法聲請法院裁定其應執行刑，以保障被
    告權益及符合正當法律程序之要求。
四、沒收部分：
(一)被告於本院審理時供稱其本案領取之包裹每件各獲得新臺幣
    (下同)1,000元報酬等語（見本院卷第203頁），應認被告就
    如附表一編號1、2所示犯行各獲取1,000元之犯罪所得，雖
    未據扣案，仍應依刑法第38條之1第1項前段、第3項規定宣
    告沒收，於全部或一部不能沒收或不宜執行沒收時，追徵其
    價額。另依卷存證據尚無從證明被告就附表二編號1、2所示
    犯行實際受有報酬而有犯罪所得，自無從諭知沒收、追徵。
(二)至本案詐欺集團詐騙取得之如附表一所示金融帳戶資料、如
    附表二所示詐欺贓款，被告均不具所有權及事實上處分權，
    依法自無從宣告沒收。
據上論斷，應依刑事訴訟法第273條之1第1項、第299條第1項前
段，洗錢防制法第14條第1項、第16條第2項，刑法第11條前段、
第28條、第339條之4第1項第2款、第55條、第47條第1項、第38
條之1第1項前段、第3項，刑法施行法第1條之1第1項，判決如主
文。
本案經檢察官洪明賢提起公訴，檢察官己○○到庭執行職務。
中　　華　　民　　國　　111　　年　  6  　月　  30  　日
                  刑事第七庭    法　官   尚安雅  
以上正本證明與原本無異。
如不服本判決應於收受送達後20日內向本院提出上訴書狀，並應
敘述具體理由；其未敘述上訴之理由者，應於上訴期間屆滿後20
日內向本院補提理由書（均須按他造當事人之人數附繕本）「切
勿逕送上級法院」。
告訴人或被害人如不服判決，應備理由具狀向檢察官請求上訴，
上訴期間之計算，以檢察官收受判決正本之日起算。
                        　　　　書記官   鐘麗芳
中　　華　　民　　國　　111 　年　　6 　　月　　30　　日
附錄本案論罪科刑法條：
刑法第339條之4第1項
犯第339條詐欺罪而有下列情形之一者，處1年以上7年以下有期
徒刑，得併科1百萬元以下罰金：
一、冒用政府機關或公務員名義犯之。
二、三人以上共同犯之。
三、以廣播電視、電子通訊、網際網路或其他媒體等傳播工具，
    對公眾散布而犯之。
洗錢防制法第14條第1項
有第2條各款所列洗錢行為者，處7年以下有期徒刑，併科新臺幣
5百萬元以下罰金。

附表一【被告領取詐欺集團詐騙取得之人頭帳戶】：
編號 詐騙對象  詐騙時間及方式  受詐騙帳戶 領取包裹時間 證據出處     領取包裹地點   1 丙○○  被告丁○○及暱稱「扣小」、「地方角頭」等人所屬之詐欺集團成員，於110年7月12日某時許，以LINE暱稱「江經理」與丙○○聯絡，向丙○○佯稱需提供還款帳戶及收款帳戶始可辦理貸款云云，致丙○○陷於錯誤，依指示於110年7月13日8時23分許，在南投縣○○鎮○○○路000號統一超商鴻寶門市，使用交貨便店到店方式，將右列帳戶之存摺、提款卡寄至右列領取地點。   ①丙○○之新光商業銀行帳號0000000000000號帳戶 ②丙○○之郵局帳號00000000000000號帳戶  110年7月16日16時30分許 1.證人即被害人丙○○於警詢之證述（110年度偵字第34059號卷第111至115頁） 2.內政部警政署反詐騙諮詢專線紀錄表、南投縣政府警察局草屯分局草屯派出所受（處）理案件證明單（110年度偵字第34059號卷第141至143頁、第145頁） 3.被害人丙○○與LINE暱稱「江經理」間LINE對話紀錄截圖、統一超商代收款專用繳款證明、交貨便單據、貨態查詢系統列印資料（110年度偵字第34059號卷第117至125頁、第127頁、第129頁、第131頁） 4.被告於左列領取時間、地點領取包裹之監視錄影畫面照片、統一超商貨態查詢系統列印資料及代收款專用繳款證明（110年度偵字第34059號卷第133至135頁、第137頁） 5.中華郵政股份有限公司110年11月12日函所附左列編號②帳戶之開戶資料、臺灣新光商業銀行股份有限公司集中作業部110年11月9日函所附左列編號①帳戶之開戶資料（110年度核交字第3135號卷第13至15頁、第19至21頁）     臺中市○區○○街00號統一超商新繼光門市   2 甲○○  被告丁○○及暱稱「扣小」、「地方角頭」等人所屬之詐欺集團成員，於110年7月15日3時6分許，以通訊軟體LINE暱稱「鈔速貸【郭專員】」與甲○○聯絡，並向甲○○佯稱需提供撥款、還款及備用帳戶始可辦理借款云云，致甲○○陷於錯誤，依指示於110年7月15日11時22分許，在臺中市○○區○○路00巷000弄00號統一超商新豐喜門市，使用交貨便店到店方式，將右列帳戶之提款卡寄至右列領取地點。  ①甲○○之台灣土地銀行帳號000000000000號帳戶 ②甲○○之后里區農會帳號00000000000000號帳戶 ③甲○○之中國信託商業銀行帳號000000000000號帳戶 110年7月17日22時32分許 1.證人即告訴人甲○○於警詢之證述（110年度偵字第34070號卷第111至117頁） 2.內政部警政署反詐騙諮詢專線紀錄表、臺中市政府警察局豐原分局合作派出所受（處）理案件證明單、受理各類案件紀錄表（110年度偵字第34070號卷第119至121頁、第123頁、第125頁） 3.告訴人甲○○與LINE暱稱「鈔速貸【郭專員】」間LINE對話紀錄截圖、告訴人甲○○寄出之后里區農會、土地銀行、中國信託銀行帳戶提款卡照片、統一超商貨態查詢系統列印資料、代收款專用繳款證明、交貨便單據（110年度偵字第34070號卷第127至149頁、第151頁、第153頁） 4.被告於左列領取時間、地點領取包裹之監視器錄影翻拍照片、統一超商貨態查詢系統列印資料及代收款專用繳款證明、比對照片（110年度偵字第34070號卷第71至77頁）     臺中市○區○○路000號統一超商錦花門市  

附表二【被害人受騙匯款至被告領取之人頭帳戶】：
編號 詐騙對象  詐騙時間   詐騙方法 匯款時間 匯款金額 (新臺幣 )   匯入帳戶       證據出處 1 乙○○  110年7月18日21時56分許 被告丁○○及暱稱「扣小」、「地方角頭」等人所屬之詐欺集團成員，以電話聯絡乙○○，佯裝生活倉庫服務人員，謊稱因後臺人員誤植錯誤數量，會請銀行人員協助取消，復佯裝為台新銀行客服人員致電乙○○，乙○○遂陷於錯誤，依指示操作郵局網路銀行，而於右列時間，將右列款項匯入右列人頭帳戶。 110年7月18日22時45分許  49,989元 如附表一編號1①所示丙○○之新光商業銀行帳號0000000000000號帳戶  1.證人即告訴人乙○○於警詢之證述（110年度核交字第3135號卷第89至93頁） 2.內政部警政署反詐騙諮詢專線紀錄表、臺南市政府警察局永康分局永信派出所受理詐騙帳戶通報警示簡便格式表、受（處）理案件證明單、受理各類案件紀錄表、陳報單（110年度核交字第3135號卷第85至87頁、第95頁、第99頁、第101頁、第103頁） 3.告訴人之郵局帳戶交易明細（110年度核交字第3135號卷第97頁） 4.左列帳戶之交易明細表（110年度核交字第3135號卷第24、25頁）     110年7月18日22時48分許  49,989元   2 戊○○  110年7月18日21時37分許 被告丁○○及暱稱「扣小」、「地方角頭」等人所屬之詐欺集團成員，以電話聯絡戊○○，佯裝台中國軍英雄館客服，謊稱因先前誤將戊○○之會員等級升等，需依指示操作解除設定，致戊○○陷於錯誤，於右列時間，以轉帳方式，將右列款項匯入右列人頭帳戶。 110年7月18日23時34分許   29,989元 如附表一編號1②所示丙○○之郵局帳號00000000000000號帳戶   1.證人即告訴人戊○○於警詢之證述（110年度核交字第3135號卷第31至35頁） 2.內政部警政署反詐騙諮詢專線紀錄表、臺東縣警察局臺東分局永樂派出所受理詐騙帳戶通報警示簡便格式表、金融機構聯防機制通報單、受（處）理案件證明單、受理各類案件紀錄表、陳報單（110年度核交字第3135號卷第27至29頁、第63至65頁、第73頁、第79頁、第81頁、第83頁） 3.告訴人之玉山銀行、新光銀行、永豐銀行、郵局、合作金庫帳戶之交易明細查詢（110年度核交字第3135號卷第37、39、49、51、53頁） 4.告訴人戊○○與詐騙集團成員間之LINE對話紀錄截圖（110年度核交字第3135號卷第55至61頁） 5.左列帳戶客戶歷史交易清單（110年度核交字第3135號卷第17頁）     110年7月18日23時42分許   26,123元       110年7月18日23時56分許   49,989元       110年7月19日0時24分許   49,989元       110年7月19日0時34分許   29,989元       110年7月19日0時48分許   29,989元       110年7月19日1時35分許   30,123元   

附表三：
編號   犯罪事實         主        文  1 如附表一編號1 丁○○三人以上共同犯詐欺取財罪，累犯，處有期徒刑壹年壹月。 未扣案之犯罪所得新臺幣壹仟元沒收，於全部或一部不能沒收或不宜執行沒收時，追徵其價額。  2 如附表一編號2 丁○○三人以上共同犯詐欺取財罪，累犯，處有期徒刑壹年壹月。 未扣案之犯罪所得新臺幣壹仟元沒收，於全部或一部不能沒收或不宜執行沒收時，追徵其價額。  3 如附表二編號1 丁○○三人以上共同犯詐欺取財罪，累犯，處有期徒刑壹年參月。  4 如附表二編號2 丁○○三人以上共同犯詐欺取財罪，累犯，處有期徒刑壹年肆月。